【裁判字號】    92,台上,6626
【裁判日期】    921127
【裁判案由】    背信
【裁判全文】
最高法院刑事判決                              九十二年度台上字第六六二六號
    上  訴  人  乙 ○ ○
                甲○○○
右上訴人等因背信案件，不服台灣高等法院高雄分院中華民國九十二年八月二十二日
第二審更審判決（九十一年度重上更(五)字第一０二號，起訴案號：台灣高雄地方法院
檢察署八十一年度偵字第一六一００、一八一七０、一八三二七、一八三二八、一八
三二九、一八四四五、一九三三七號），提起上訴，本院判決如左：
    主  文
原判決撤銷，發回台灣高等法院高雄分院。
    理  由
本件原判決認定上訴人乙○○為高雄縣總工會之總幹事，繆雄標擔任會計組長（民國
七十九年三月退休，偽造文書、背信部分，分別判處有期徒刑十月、五月確定）、黃
王美雲（偽造文書、背信部分，分別業經原審判處有期徒刑八月、十月確定）先後擔
任會計幹事、組長，上訴人甲○○○及楊黃寶玉擔任會計幹事，均受高雄縣總工會理
事會之託，辦理該會存放款業務及一般行政業務之人，並有積極維護總工會之財產免
於損失之任務。乙○○等五人均明知總務組長吳玉珠並非總工會之定期存款戶，且吳
玉珠所持以質押定期存款單為高雄縣鳳山市龍山寺（以下稱龍山寺）所有，均明知吳
玉珠未經龍山寺授權同意，不得以龍山寺之定期存款單質押借款予吳玉珠個人。惟乙
○○、繆雄標、黃王美雲、楊黃寶玉與甲○○○，竟共同基於意圖為吳玉珠不法利益
之概括犯意，自七十六年一月二十三日起，至七十九年十二月二十日止，先後於原判
決（下同）附表一所示之時間（其中繆雄標最後一次核准吳玉珠貸款時間，為七十九
年九月二十六日），在高雄縣總工會，質押借款予吳玉珠如附表一所示之八十八筆款
項（借款人、借款時間、借款金額及承辦人姓名均詳附表一所列），共計新台幣三千
九百八十六萬元，而共同為違背任務之行為。嗣因吳玉珠投資股票虧損，因吳玉珠無
法清償上開之貸款，致生該總工會難以追償之損失等情。因而撤銷第一審關於上訴人
等背信部分之判決，改判仍論處上訴人等共同連續為他人處理事務，意圖為第三人不
法之利益，而為違背其任務之行為，致生損害於本人之財產罪刑。固非無見。
惟查，(一)、原判決事實欄認定上訴人等「均明知吳玉珠未經龍山寺授權同意」，不得
以龍山寺之定期存款單質借款項一節（見原判決第三頁第八、九行），但其理由欄並
未論述所以認定上訴人等明知吳玉珠未經龍山寺授權同意之理由，及所憑之證據，尚
嫌理由不備。(二)、原判決認定高雄縣總工會違規質借如附表一所示之八十八筆款項予
吳玉珠，並有會員預借憑證八十八張（影本）附卷為憑，但乙○○否認上述八十八張
憑證曾經伊蓋章核可。原判決乃以乙○○雖未在憑證上蓋章核可，但有在支出傳票六
十三張蓋章，因認乙○○知情並同意違規核貸上述八十八筆借款（見原判決第九頁第
一至八行）。惟該六十三張傳票僅能證明簡某知情並同意六十三筆借款而已，對其餘
二十五筆借款乙○○是否同意核貸？有無相同之支出傳票或其他事證可以證明？原判
決對此乙○○違規核貸二十五筆借款部分，並未詳細說明其理由，即認定乙○○與甲
○○○共同背信，同屬理由不備之疏誤。(三)、吳玉珠固供認其未經龍山寺授權或同意
，擅自持該寺之定期存款單質押借款；而該龍山寺管理委員會主任委員吳玉郎亦證稱
，事前不知吳玉珠持龍山寺之定期存款單向總工會質押借款等語，僅能證明吳玉珠未
經龍山寺同意而侵占該寺所有之定期存款單，並持以辦理質借而已。乃原判決執此
事證，論斷「被告甲○○○否認此部分背信犯行，殊無足取。」（見原判決第十三頁
第三、四行），自嫌理由矛盾。(四)、本院前次判決（九十一年度台上字第六三五九號
）發回更審意旨第(六)點，指明：「對於不動產貸款高估部分，原判決認為僅黃月娥及
里港王小姐部分未收回，其他抵押借款均已收回，對總工會未造成損害。但黃月娥及
里港王小姐借貸部分何以未收回？有無弊端？原判決未論述明白，尚屬理由不備之疏
誤。」等情。乃原審對此恝置不理，仍未深入審究並論述明白，致瑕疵依然存在。上
訴人等上訴意旨，均指摘原判決不當，非無理由，應認仍有撤銷發回更審之原因。又
本件背信犯行，雖屬刑事訴訟法第三百七十六條第五款所列之案件，惟於修正刑事訴
訟法施行前，原得上訴第三審法院，且已繫屬於法院。依刑事訴訟法施行法第五條第
一項規定，仍應依施行前之法定程序終結之，附此敘明。
據上論結，應依刑事訴訟法第三百九十七條、第四百零一條，判決如主文。
中      華      民      國    九十二    年     十一     月    二十七    日
                              最高法院刑事第六庭
                                  審判長法官  吳  雄  銘
                                        法官  池  啟  明
                                        法官  石  木  欽
                                        法官  郭  毓  洲
                                        法官  吳  三  龍
      右正本證明與原本無異
                                              書  記  官
中      華      民      國    九十二    年     十二     月      二      日
                                                                        ｖ


司法院資訊處製作；財團法人民間司法改革基金會備份。
